最高法院刑事判決　　　　　　　　　　　　　　　九十一年度台上字第一一二四號
　　上　訴　人　台灣高等法院台中分院檢察署檢察官
　　被　　　告　甲○○
右上訴人因被告公共危險案件，不服台灣高等法院台中分院中華民國八十八年十月三
十日第二審判決（八十八年度交上訴字第二０一七號，起訴案號：台灣台中地方法院
檢察署八十八年度偵字第一０七三一號），提起上訴，本院判決如左：
    主  文
原判決關於甲○○駕駛動力交通工具肇事，致人死傷而逃逸部分撤銷，發回台灣高等
法院台中分院。
    理  由
本件原判決認定被告甲○○於民國八十八年四月二十八日晚間，與友人在台中市○○
路黃飛鴻ＫＴＶ內飲酒作樂，至翌日凌晨一時許，明知自己已經酒醉不能安全駕駛動
力交通工具，仍駕駛ＲＸ｜五九三二號自用小客車離去，駛至台中市○○路○段二九
三號前，疏未注意而與告訴人賴志明駕駛之ＳＳＳ｜四四八號機車發生碰撞，致告訴
人右腿骨折，甲○○因酒醉不知賴志明已受傷，竟下車毆打告訴人成傷（過失傷害及
傷害部分均經撤回告訴），並即駕車逃逸，棄告訴人於不顧，待車行至台中市○○○
○街與黎明路口，再與某大貨車相撞，始為警查獲，因而維持第一審論處被告駕駛動
力交通工具肇事，致人死傷而逃逸罪刑，固非無見。惟查行為非出於故意或過失者，
不罰。過失行為之處罰，以有特別規定者為限，刑法第十二條定有明文。故第一百八
十五條之四駕駛動力交通工具肇事，致人死傷而逃逸罪，行為人之駕車肇事致人死傷
雖非出於故意，但仍須知悉肇事致人死傷之事實，猶予逃逸，始足當之。若行為人不
知其已肇事並致人死傷，縱然逃逸，亦與本罪之構成要件不合。原判決事實欄認定被
告因酒醉，不知告訴人已受傷，竟下車予以毆打後駕車逃逸，理由欄亦記載被告與告
訴人發生碰撞時，並不知道已發生車禍，顯見意識已甚不清楚等情。如被告因酒醉而
不知肇事致告訴人受傷，似即與該罪之構成要件有間。原判決仍予論罪，於法自有未
合。次查被告於偵查中稱：「沒有打他（指告訴人），我還叫車把他送醫院，他說不
用」（見偵查卷第二十一頁背面）；於一審陳稱：「當時因喝酒，怕被警查到開罰單
所以才逃逸」（見一審卷第三十一頁）；於原審陳稱：「我不是要打他（指告訴人）
的，而是要將對方扶到車上去」（見原審卷第二十六頁背面）。如果無訛，被告既知
叫車將告訴人送醫，且知道害怕被警察取締，是否不知已經肇事並致告訴人受傷，即
非無疑。原判決認被告與告訴人發生碰撞時，不知道已發生車禍及告訴人受傷云云，
尚嫌率斷。檢察官上訴意旨執以指摘原判決此部分違背法令，非無理由，應認原判決
關於駕駛動力交通工具肇事，致人死傷而逃逸部分有發回更審之原因。
據上論結，應依刑事訴訟法第三百九十七條、第四百零一條，判決如主文。
中      華      民      國    九十一    年      三      月      六      日
                              最高法院刑事第二庭
                                  審判長法官  洪  清  江
                                        法官  李  伯  道
                                        法官  呂  丹  玉
                                        法官  吳  昆  仁
                                        法官  洪  佳  濱
      右正本證明與原本無異
                                              書  記  官
中      華      民      國    九十一    年      三      月     十一     日
